臺灣基隆地方法院民事裁定  
111年度消債清字第14號
聲請人  即
債  務  人  林星辰  



代  理  人  鄭光評律師
債  權  人  華南商業銀行股份有限公司

法定代理人  張振芳  
債  權  人  彰化商業銀行股份有限公司

法定代理人  凌忠嫄  
債  權  人  玉山商業銀行股份有限公司


法定代理人  黃男州  
上列當事人因消費者債務清理事件，聲請清算，本院裁定如下：
    主  文
聲請人林星辰自民國一一一年八月四日下午五時起開始清算程序
。
命司法事務官進行本件清算程序。
    理  由
一、按債務人不能清償債務或有不能清償之虞者，得依消費者債
    務清理條例所定更生或清算程序，清理其債務；債務人於法
    院裁定開始更生程序或許可和解或宣告破產前，得向法院聲
    請清算；債務人對於金融機構負債務者，在聲請更生或清算
    前，應向最大債權金融機構請求協商債務清償方案，或向其
    住、居所地之法院或鄉、鎮、市、區調解委員會聲請債務清
    理之調解。消費者債務清理條例第3條、第80條前段、第151
    條第1項定有明文。
二、聲請意旨略以：
　　聲請人即債務人林星辰目前已退休，每月固定收入僅有勞保
    年金新臺幣（下同）6,074元，生活費用不足部分，由配偶
    連基峰、胞兄林亞嵐資助，但渠等每月亦僅分別領有勞工退
    休金、榮民退養金；聲請人無力清償既有之債務，且前曾聲
    請法院前置調解，經最大債權銀行提出180期、每期繳納8,4
    47元之分期方案仍無法負擔，爰依法向本院聲請清算等語。
三、經查：
  ㈠聲請人主張於本件聲請前5年俱未從事營業活動，復未經法院
    裁定開始更生程序、許可和解或宣告破產，且聲請人業經聲
    請本院調解不成立，業據提出與其主張相符之財產及收入狀
    況報告書、債權人清冊、全國財產稅總歸戶財產查詢清單、
    108、109年度綜合所得稅各類所得資料清單、勞工保險被保
    險人投保資料表、集保戶往來參加人明細資料表、保管帳戶
    客戶餘額表、客戶存券異動明細表、投資人於各專戶無資料
    明細表、投資人於清算交割銀行未開戶明細表、存摺封面及
    內頁影本、中華郵政股份有限公司客戶歷史交易清單、中華
    民國人壽保險商業同業公會「保險業通報作業資訊系統」資
    料查詢結果回覆書暨查詢結果表、財團法人金融聯合徵信中
    心當事人綜合信用報告等件為證，並經本院核調取111年度
    司消債調字第24號卷核閱無訛，應堪認定。
  ㈡本件依據債權人陳報債權，聲請人無擔保或無優先權之債務
    累計已達1,451,939元（債權人華南商業銀行股份有限公司
    陳報債權金額本金加計利息、違約金為554,559元、債權人
    彰化商業銀行股份有限公司陳報債權金額本金加計利息、訴
    訟費用、執行費用合計為589,078元、債權人玉山商業銀行
    股份有限公司陳報債權金額本金加計利息、訴訟費為308,30
    2元，故加總後其債務金額合計為1,451,939元）。又聲請人
    現今名下已無足可變現換價之相當財產，此有聲請人提出全
    國財產稅總歸戶財產查詢清單為證。復衡酌消費者債務清理
    條例第64條之2第1項規定：「債務人必要生活費用，以最近
    一年衛生福利部或直轄市政府所公告當地區每人每月最低生
    活費1.2倍定之」，而衛生福利部公告之111年度臺灣省（含
    基隆市）每人每月最低生活費則為14,230元，故可推知，債
    務人每月必要生活費用應為17,076元（計算式：14,230元1
    .2【倍】＝17,076元）。再者，聲請人為民國00年00月生，
    現已年滿65歲，是聲請人繼續工作以清償債務之可能，亦屬
    極微。兼衡聲請人現每月固定收入僅勞工保險老年給付6,07
    4元，遠低於上開每人每月必要生活費用之金額，益徵聲請
    人每月並無餘額可資清償債務。是以聲請人客觀上確實不能
    清償債務，而有藉助清算制度調整其與債權人間之權利義務
    關係俾重建其經濟生活之必要。
四、綜上所述，聲請人為5年內俱未從事營業活動之一般消費者
    ，復未經法院裁定開始更生程序、許可和解或宣告破產，且
    曾向本院聲請債務清理之調解（本院111年度司消債調字第2
    4號），惟因聲請人無力負擔債權人提供之還款條件，故而
    與債權人協商不成，此外，衡諸聲請人目前之全部收支暨其
    財產狀況，聲請人已不能維持人性尊嚴之最低生活條件，而
    有不能清償債務之虞，兼衡本件查無消費者債務清理條例第
    6條第3項、第8條或第82條所定應駁回清算聲請之事由存在
    ，則債務人聲請清算，自屬有據，即應准許，並命司法事務
    官進行本件清算程序。
五、依消費者債務清理條例第83條第1項、第16條第1項，裁定如
    主文。
中　　華　　民　　國　　111 　年　　8 　　月　　4 　　日
                  民事庭法　官　李謀榮
以上正本係照原本作成。
本件裁定不得抗告。
中　　華　　民　　國　　111 　年　　8 　　月　　4 　　日
                        書記官　顏培容